【裁判字號】    90,家抗,74
【裁判日期】    900723
【裁判案由】    禁治產宣告
【裁判全文】
臺灣高等法院臺中分院民事裁定  九十年度家抗字第七四號
      抗  告  人  行政院國軍退除役官兵輔導委員會(彰化榮譽國民之家)
      法定代理人  金曉輝
      相  對  人  甲○○
右當事人間禁治產宣告事件，抗告人對於中華民國九十年四月十七日臺灣彰化地方法
院九十年禁字第九號裁定提起抗告，本院裁定如左：
      主      文
抗告駁回。
抗告程序費用由抗告人負擔。
      理      由
一、抗告意旨略以：依民法第一千一百十條規定：禁治產人應置監護人，又同法第一
    千一百十一條第一項第四款規定：家長可為禁治產人之監護人。相對人係隻身來
    台並無配偶，有戶籍謄本為証，而相對人已七十三歲，其父母不可能尚生存於世
    ，則抗告人為相對人之安養機關，為相對人之戶長，應由抗告人為監護人，原裁
    定未指定抗告人之法定代理人為相對人之監護人，為此提起本件抗告，請指定抗
    告人之法定代理人為相對人之監護人等語。
二、按禁治產人之監護人，依左列順序定之：一配偶。二父母。三與禁治產人同居之
    祖父母。四家長。五後死之父或母以遺囑指定之人。不能依前項規定定其監護人
    時，由法院徵求親屬會議之意見選定之。民法第一千一百十一條定有明文。因之
    ；關於禁治產人之監護人，依法應依上開規定之順序定之，並無須經法院裁定之
    ，惟於不能依該項規定定其監護權人時，始由法院徵求親屬會議之意見選定之，
    至是否為法定監護人發生實體上爭執時，則應另循訴訟程序解決之問題。
三、經查：抗告人於原審聲請相對人為抗告人安養之榮民，並由抗告人照顧中，相對
    人因記憶力變差、健忘、頭暈、吵擾行為，經診斷為老年期早期癡呆症，而聲請
    禁治產宣告，經原審囑託秀傳紀念醫院鑑定醫師鄧博仁之意見，認相對人已達中
    度癡呆程度，並有該醫院九十年四月七日（90）明秀醫字第九００四八一號鑑定
    報告附於原卷可稽，而認定相對人之精神狀況顯已達於精神耗弱之程度，無處理
    自身事務之能力，宣告相對人為禁治產人，則相對人之監護人自應依上開法條規
    定之順序定之，並無須經法院裁定，抗告人既以其為相對人之安養機關，為相對
    人之戶長，依上開規定即為相對人之監護人，本不待法院裁定，如嗣後發生監護
    人之實體爭執時，係由主張監護權之人循訴訟程序解決之問題，抗告人提起本件
    抗告，認原裁定未指定抗告人之法定代理人為相對人之監護人云云，即與法不合
    ，本件抗告為無理由，應予駁回。
四、依非訟事件法第二十八條，民事訴訟法第四百九十二條第一項、第九十五條、第
    七十八條裁定如主文。
中      華      民      國    九十      年      七      月    二十三    日
~B1民事第四庭審判長法  官  黃斐君
~B2                法  官  張鑫城
~B3                法  官  張浴美
右為正本係照原本作成。
不得再抗告。
~B                書記官  郭振祥
中      華      民      國    九十      年      七      月    二十四    日
                                                                        Ｂ


司法院資訊處製作；財團法人民間司法改革基金會備份。
